【裁判字號】    98,交抗,2286
【裁判日期】    980928
【裁判案由】    違反道路交通管理處罰條例
【裁判全文】
臺灣高等法院交通事件裁定            98年度交抗字第2286號
抗  告  人
即受處分人  甲○○
上列抗告人即受處分人因違反道路交通管理處罰條例案件，不服
臺灣板橋地方法院，中華民國98年7 月21日所為裁定（98年度交
聲字第590 號），提起抗告，本院裁定如下：
    主  文
抗告駁回。
    理  由
一、原處分機關即交通部公路總局臺北區監理所板橋監理站於民
    國（下同）98年3 月10日以板監裁字裁00-000000000號所為
    之裁決處分意旨略以：本件異議人即受處分人甲○○於98年
    1 月11日12時40分許，騎乘車牌號碼N2J-229 號重型機車，
    行經臺北縣永和市○○路、豫溪街口時，因於竹林路上行向
    號誌為紅燈時仍行進左轉至銜接路口之豫溪街而闖越紅燈，
    經臺北縣政府警察局永和分局中正橋派出所警員李志宏發現
    當場攔停製單開罰，並經交通部公路總局臺北區監理所板橋
    監理站（下稱原處分機關）於98年2月6日以板監裁字第裁41
    -CO0000000號裁決裁處罰鍰新臺幣（下同）1,800元，並記
    違規點數3點；又於98年3月3日7時30分許，騎乘相同機車行
    經臺北縣永和市○○路、豫溪街口時有闖紅燈（竹林路左轉
    豫溪街）之違規行為，經同派出所警員陳文龍發現當場攔停
    製單開罰，經原處分機關於98年3月25日以板監裁字第裁41
    -CO0000000號裁決裁處罰鍰1,800元，並記違規點數3點；茲
    因異議人於98年1月11日有闖紅燈之違規行為而遭記違規點
    數3點後，復於6個月內之98年3月3日有闖紅燈之違規行為，
    其後並經原處分機關記違規點數6點，而達駕照違規記點共
    達6點以上之標準，原處分機關乃再於98年3月3日以板監裁
    字裁00-000000000號違反道路交通管理事件裁決書，依同條
    例第63條第3項，對異議人裁處吊扣駕照1個月，並應接受道
    路交通安全講習等語。
二、異議意旨略以：伊對於原處分機關所作98年2 月6 日板監裁
    字裁41 -CO0000000 號裁決及98年3 月25日以板監裁字裁41
    -CO0000000號裁決均有聲明異議，伊並無闖紅燈之違規行為
    ，請員警提出證據云云。
三、經查：
  (一)按汽車（含機器腳踏車）駕駛人，行經有燈光號誌管制之交
    岔路口闖紅燈者，處1,800 元以上5,400 元以下罰鍰；汽車
    駕駛人有第53條情形者，記違規點數3 點，道路交通管理處
    罰條例第53條第1 項、第63條第1 項第3 款定有明文。次按
    汽車駕駛人在6 個月內，違規記點共達6 點以上者，吊扣駕
    駛執照1 個月；汽車駕駛人，有依第63條第3 項前段規定受
    吊扣駕駛執照處分者，應接受道路交通安全講習，道路交通
    管理處罰條例第63條第3 項前段、第24條第1 項第5 款固均
    定有明文。至於前揭所稱「違規記點」究應以何時點為準，
    則依道路交通違規記點作業處理要點第14點規定：「處理應
    記點之違反道路交通管理事件，其違規點數之紀錄，以違規
    行為日為基準」，此有交通部82年3 月15日交路（82）字第
    008913號函附卷可查。
  (二)關於原處分機關98年2月6日板監裁字第裁41-CO0000000號裁
    決部分（即原審98年度交聲字第306號、本院98年度交抗字
    第1200號）部分：
    1.查異議人有於98年1 月11日12時40分許駕駛車牌號碼N2J-
      229 號重型機車行經臺北縣永和市○○路、豫溪街路口時
      ，因於竹林路上行向號誌為紅燈時仍行進左轉至銜接路口
      之豫溪街而闖越紅燈，經臺北縣政府警察局永和分局中正
      橋派出所警員李志宏發現當場攔停製單開罰等情，有臺北
      縣政府警察局北縣警交大字第C00000000 號舉發違反道路
      交通管理事件通知單、交通部公路總局臺北區監理所板橋
      監理站板監裁字第裁41-C00000000號違反道路交通管理事
      件裁決書、臺北縣政府警察局永和分局98年2 月2 日北縣
      警永裁字第0980002245號函等影本各1份在卷可稽（見原
      審98年度交聲字第306號第4頁至第7頁），並經證人即現
      場舉發本件違規之警員李志宏於原審該案訊問時具結證稱
      ：：「（問：舉發過程為何？）當時我在執行巡邏勤務，
      我是在竹林路豫溪街口停等紅燈，後來我看到我的對向車
      道異議人正騎乘重型機車從竹林路跨越分向線紅燈左轉豫
      溪街口，我看到之後我就馬上開警示燈追到豫溪街攔停異
      議人，後來我就開立本件的違規通知單」、「（問：當時
      是否確定異議人騎乘機車左轉通過路口的時候，異議人的
      行向燈號是紅燈？）是的我確定」、「（異議人問：當時
      我通過路口的時候是閃黃燈，你看我的時候，是否可以確
      定我的車道是紅燈？）當時異議人是騎乘機車跨越分向線
      紅燈左轉」、「我是照我現況看到的情形為準，我以上陳
      述都是按照親眼所見」等語明確（同原審前卷第19頁反面
      、第20頁正面），此證人既已就燈號情形、其與異議人所
      處相對位置、異議行駛路徑及闖紅燈過程等情節詳予說明
      ，且其當時乃執行巡邏勤務，基於其對交通違規取締受有
      專門訓練，對路上用路權人之動態路線必當有所注意，而
      能清楚掌握異議人車輛之行駛方向及路徑。
    2.次依卷附照片該路口並無圓形紅燈與左轉箭形綠燈並亮之
      特殊情況，且取締警員與異議人行向顯示號誌應屬一致，
      倘異議人並未於紅燈時左轉，當時於對向車道停等紅燈之
      員警即無必要亦不可能驅車追及攔停之，是該證人證稱異
      議人行向號誌燈號為紅燈乙節，並未違背事理，況且，交
      通警員掣單舉發違反道路交通管理處罰條例所列之違規事
      實，本質上為行政處分，係公務員基於職務上權力，依法
      就特定之具體事件所為具有公法上效果之單方行政行為，
      基於公務員為公法上行為具有公信力之原則，該行政行為
      當可被推定為真正，其據以依法處分之事實認定亦為正確
      無誤，此公信原則，乃立法者賦予行政機關制定違反道路
      交通事件統一裁罰標準及處理細則，使執勤警員得當機處
      分，以維護交通秩序、安全之行政目的，否則透過公權力
      行為以即時維護交通秩序之行政目的將難以達成。
    3.本件異議人既未就執勤警員之舉發，提出積極證據證明其
      有發生錯誤之情形，復查無任何證據足資證明上開證人有
      捏造事實違法取締之情事，則執勤警員本其維護交通秩序
      、安全職責所為之舉發，自應受到合法、正確之推定。證
      人即舉發警員李志宏對異議人前揭闖紅燈之違規行為及其
      舉發經過既已到庭結證如上，而細繹其證述內容尚無前後
      矛盾或與事理不符而存有瑕疵之處，又審酌其與異議人原
      不相識，並無何身分利害業務關係，亦無怨恨仇隙，業經
      證人於原審結證在卷，則衡情證人應無甘冒偽證罪刑責風
      險而設詞構陷抗告人之必要。至異議人雖要求原處分機關
      提出證據云云，但於未裝設自動感應攝影器材路段，就闖
      紅燈等一瞬間突發之交通違規行為，因無法期待警員於發
      現後能及時攝影取證，事實上亦僅能仰賴舉發警員目視為
      之，別無其他舉證之可能，道路交通法令亦無明文須提出
      科學儀器採證資料始得舉發之規定，是本件雖未有採證證
      據提出，惟證人李志宏證言之可信性既如上述，已足資為
      認定異議人有紅燈違規左轉之實。
  (三)關於原處分機關98年3月25日板監裁字第裁41-CO0000000號
    裁決（即原審98年度交聲字第680號、本院98年度交抗字第
    14 14號）部分：
    1.查異議人於98年3 月3 日7 時30分騎乘同一機車行經臺北
      縣永和市○○路、豫溪街口時，號誌燈已轉為紅燈，竟不
      遵守該燈光號誌之管制而違規紅燈左轉豫溪街闖紅燈，有
      道路交通管理處罰條例第53條第1 項之違規事實，有北縣
      警交大字第CO0000000 號舉發違反道路交通管理事件通知
      單、臺北縣政府警察局永和分局98年3 月18日函、本院98
      年4 月25日10時30分在臺北縣永和市○○路豫溪街口（往
      永和路方向）現場勘驗報告（見原審98年度交聲字第680
      號第9 、17、22頁）在卷可稽。
    2.且證人即本件取締員警陳文龍於本件原審審理時亦到庭具
      結證稱：「當天我巡邏經過永和豫溪街與竹林路口，我是
      走在竹林路往永和路二段的方向行駛，我在那個路口停紅
      綠燈，當時異議人停在我的前面，我與異議人都靜止下來
      ，我親眼目睹異議人從竹林路往永和路二段方向違規紅燈
      左轉往豫溪街」等語（原審卷第29頁）明確，其既已就燈
      號情形、其與異議人所處相對位置、異議行駛路徑及闖紅
      燈過程等情節詳予說明，且其當時乃執行巡邏勤務，基於
      其對交通違規取締受有專門訓練，對路上用路權人之動態
      路線必當有所注意，而能清楚掌握異議人車輛之行駛方向
      及路徑，依據前述同一理由，其具結所證應具相當之證據
      力，故異議人辯稱員警舉發並無證據云云，並不可採，其
      有前述闖紅燈之違規行為應堪認定。
  (四)異議人既先後有兩次闖紅燈之違規行為，依法應各記違規點
    數6 點，且其第2 次闖紅燈之時間距離前次遭記點時間未逾
    6 個月，即已符合道路交通管理處罰條例第63條第3 項前段
    及第24條第1 項第5 款之要件，依法應吊扣駕駛執照1 個月
    ，並接受道路交通安全講習，故原處分機關據以裁決吊扣異
    議人之駕駛執照1個月，並應接受道路交通安全講習，於法
    並無不合。
四、綜上，原審經詳細調查結果，基以異議人既先後有兩次闖紅
    燈之違規行為，依法應各記違規點數6 點，且其第2 次闖紅
    燈之時間距離前次遭記點時間未逾6 個月，已符合道路交通
    管理處罰條例第63條第3 項前段及第24條第1 項第5 款之要
    件，原處分機關依法應吊扣駕駛執照1 個月，並接受道路交
    通安全講習，於法應無不合，爰裁定駁回異議人所聲明之異
    議，核無違誤或不當。本件抗告意旨全篇盡是不滿情緒抒發
    之詞，並未具體說明指摘原審裁定有何認識事實錯誤或適用
    法律不當之情形。從而，本件抗告為無理由，應予駁回。
五、據上論結，應依道路交通案件處理辦法第26條，刑事訴訟法
    第412 條，裁定如主文。
中    華    民    國    98    年    9     月    28    日
                  刑事第九庭審判長法  官  陳貽男
                                  法  官  何信慶
                                  法  官  周盈文
以上正本證明與原本無異。
不得再抗告。
                                  書記官  張郁琳
中    華    民    國    98    年    9     月    28    日


司法院資訊處製作；財團法人民間司法改革基金會備份。
